【裁判字號】    95,上易,127
【裁判日期】    950315
【裁判案由】    傷害
【裁判全文】
臺灣高等法院刑事判決                 95年度上易字第127號
上  訴  人
即  被  告  甲○○
選任辯護人  郭美春  律師
上列上訴人因傷害案件，不服臺灣宜蘭地方法院94年度易字第
314號，中華民國94年12月14日第一審判決（起訴案號：臺灣宜
蘭地方法院檢察署94年度偵字第1930號），提起上訴，本院判決
如下：
    主  文
上訴駁回。
甲○○緩刑貳年。
    事  實
一、甲○○擔任址設宜蘭縣羅東鎮○○路二十三之二號國光客運
    股份有限公司羅東車站（下稱國光客運羅東站）副站長，乙
    ○○（業經原審判刑確定）則為該站司機。民國九十四年六
    月二日上午，甲○○因認乙○○服裝儀容不符規定，遂持相
    機在國光客運羅東站調度室內拍攝乙○○藉以存證，造成乙
    ○○心生不悅而與甲○○發生口角衝突，並於同日六時四十
    五分許，基於傷害之犯意而持調度室內之投幣箱擊打甲○○
    頭部，甲○○旋即基於傷害之犯意與乙○○相互扭打推擠及
    徒手互毆，導致導致乙○○受有兩側上肢及上背多處挫擦傷
    瘀血等傷害。
二、案經乙○○訴由宜蘭縣警察局羅東分局報告臺灣宜蘭地方法
    院檢察署檢察官偵查起訴。
    理  由
一、訊據被告甲○○固於原審及本院審理時坦承確於上開時、地
    因認乙○○服裝儀容不符規定而持相機朝乙○○拍攝後，因
    乙○○心生不悅而起口角衝突之事實不諱，惟矢口否認有何
    傷害之犯行，辯稱：乙○○乃持投幣箱對之擊打並出手緊勒
    其領帶，致其幾乎窒息，其才一再掙扎並動手掙脫，整段過
    程中其僅因出於自衛而出手排除乙○○持續攻擊之舉動等語
    。然查，現場目擊證人洪銘全已先後於偵查、原審中到庭結
    證：事發前甲○○因糾正乙○○服裝儀容而與乙○○發生口
    角，其聽見巨大聲響時前去調度室查看，見乙○○手持投幣
    箱面對甲○○，隨後該二人即徒手互相拉扯、推擠，乙○○
    手拉甲○○領帶，且該二人互相拉皮帶，因調度室有門通往
    行車通道，故有許多乘客圍觀，其便先將門關起，但仍有老
    乘客自另個門探頭查看並出言勸阻乙○○與甲○○，期間乙
    ○○與甲○○皆在調度室置物櫃與兩張辦公桌之間相互推擠
    與拉扯，中途曾有停頓似乎呈現對峙狀態，亦出言吵架，該
    二人相互推擠中曾碰撞辦公桌，亦曾緊靠置物櫃，其與楊坤
    金趨前試圖拉開乙○○及甲○○，但拉不開，嗣後或因該二
    人火氣消退便互相放手，當時二人衣服上均有血跡，看起來
    均有受傷；過程中該二人皆有動手，其未見僅有單人出手之
    情況等語綦詳，核與現場目擊證人楊坤金於偵查、原審中到
    庭結證：其原本在另一房間工作，聽聞聲響時至調度室查看
    ，見投幣箱掉落地上靠近乙○○之位置，嗣乙○○以手拉住
    甲○○之領帶，該二人靠住鐵櫃互相拉扯，因有乘客圍觀，
    其便與洪銘全先關門，避免乘客見聞；乙○○與甲○○在調
    度室內鐵櫃與辦公桌間推擠拉扯時，撞及鐵櫃與辦公桌，亦
    曾緊靠鐵櫃糾纏一起，其與洪銘全試圖拉開該二人但未果，
    過程中其見該二人互相動手拉對方，但無僅有一方出手之情
    形；該二人互相拉扯時，甲○○臉部及衣服已有血跡，分開
    後感覺該二人均已受傷等語，契合一致，即徵本件事發原委
    乃肇因於被告甲○○糾正被告乙○○之服裝儀容後，雙方始
    爆發口角衝突，並進而互有拉扯推擠之互毆行為，而非各自
    遭因受對方不法侵害後，始為排除不法侵害所為之自衛行為
    甚明。被告甲○○所持前開辯解，洵屬避究卸責之語，委無
    可採。此外，復有羅東聖母醫院出具之診斷證明書一紙在卷
    可稽，本件事證已臻明確，被告甲○○之犯行應堪認定，應
    依法論科。
二、核被告甲○○所為，係犯刑法第二百七十七條第一項之傷害
    罪。原審認被告罪證明確，適用刑法第二百七十七條第一項
    、第四十一條第一項，罰金罰鍰提高標準條例第一條前段、
    第二條，並審酌被告甲○○於事發時各擔任國光客運羅東站
    之副站長，僅因業務執行與管考規範之認知差異，即在調度
    室內與司機乙○○互毆，且迄今猶未平息憤怒達成和解，再
    參酌其犯罪動機、目的、手段、素行、出手輕重而造成乙○
    ○之傷勢程度等一切情狀，量處拘役二十日，並諭知易科罰
    金之折算標準。其認事用法，核無違誤，量刑亦稱允當，被
    告上訴仍執陳詞，否認犯罪，為無理由，其上訴應予駁回；
    末查本件係肇因於告訴人乙○○服裝儀容不整，遭被告糾正
    並持相機拍攝而生衝突所致，事後告訴人亦立書道歉，有道
    歉書一紙附卷可憑，此次犯罪又係偶發初犯，本院認被告受
    此審判程序，當知所警惕，應無再犯之虞，爰併宣告緩刑二
    年，以啟自新。
據上論斷，應依刑事訴訟法第368條，刑法第74條第1款，判決如
主文。
本案經檢察官郭啟東到庭執行職務。
中    華    民    國    95    年    3    月     15    日
                  刑事第十六庭審判長法  官  葉騰瑞
                                    法  官  趙功恆
                                    法  官  莊明彰
以上正本證明與原本無異。
不得上訴。
                                    書記官  周素秋
中    華    民    國    95    年    3     月    15    日
附錄：本案論罪科刑法條全文
刑法第277條第1項
傷害人之身體或健康者，處 3 年以下有期徒刑、拘役或 1 千元
以下罰金。


司法院資訊處製作；財團法人民間司法改革基金會備份。
